# 请教陈版：参股产业投资基金合伙企业的核算方式确认

提问人：风中秋千 时间：2016-07-26 11:36:52
陈版，你好，公司与另一公司共同成立一家产业投资基金有限合伙企业，对方出资95%，是普通合伙人，公司出资5%，是有限合伙人，目的是挖掘国内外行业相关的优质企业实现资本增值，合适的调减对标的企业实现优先并购。
投资决策委员会对方委派 2 名，公司委派 1 名，全体投票通过方为有效（共同控制或重大影响），但收益分配方案较为复杂：①基金收益扣除各项必要费用和提取必要预备金后，首先支付优先级有限合伙人本金，并按照实际情况确定支付优先级有限合伙人预期收益②扣除优先级有限合伙人本金和收益后，按如下顺序、比例分配剩余的基金收益：首先，支付劣后级资金本金。其次，在劣后级资金的年化投资收益率小于等于8%时，普通合伙人、经营管理团队不享受业绩分成，收益部分按照劣后级资金出资比例进行分配；在劣后级资金的投资收益率大于8%时，首先按照8%的收益率支付劣后级资金基本收益，超额收益部分由劣后级资金出资方、普通合伙人、经营管理团队按照70%：20%：10%进行分配。劣后级资金各出资方按照出资比例进行分配。
如果确认为权益法核算的长投，投资收益似乎无法确认，这样是否核算到可供出售金融资产或持有至到期投资更合适？！（本合伙企业经营期限为 3 年，经普通合伙人提议全体合伙人同意，存续期可延长 1 年。）

回答人：chenyiwei
请核对：GP出资 95 ％，LP出资 5 ％，不符合一般合伙企业的权益结构的常规？是否GP只是名义出资，你公司作为唯一劣后级LP出资5%，优先级LP出资 95 ％？
一般认为，上市公司（或其子公司，下同）参与并购基金，同时具有以下特征的，通常应认为上市公司对该并购基金具有控制权，应将该并购基金及该基金所控制的被投资企业纳入上市公司的合并报表范围： 1 、上市公司是该基金的唯一劣后级LP（或持有绝大部分劣后级LP份额），其他LP都是寻求有保证的固定回报的财务投资者（优先级LP），由此上市公司享有或承担了该基金运作中的全部（或绝大部分）剩余风险和报酬，该基金回报的可变性基本集中于上市公司所持基金份额，其他LP的本金安全和约定收益可获得较高程度的保障。 2 、该并购基金的设立目的就是服务于上市公司的并购需求，为上市公司的对外并购提供杠杆融资，上市公司主导和参与了其设立和架构设计，该基金的投资方向集中于上市公司的同行业和上下游行业（或者上市公司拟进入的其他行业），可以为上市公司实现并购的协同效应。 3 、虽然设有普通合伙人（GP），但GP所占份额很低，基本可以认为GP属于《企业会计准则第 33 号——合并财务报表（ 2014 年修订）》所指的“代理人”。虽然名义上GP拥有广泛的决策权力，包括在投资决策委员会或类似机构的多数表决权或否决权，但其权力实际上归属于作为主要责任人的上市公司。上市公司通过其自身作为劣后级LP的权力，以及通过作为代理人的GP所持有的权力，实质上主导了该基金的投资进入和退出决策。 4 、上市公司能够控制该基金的投资退出渠道，例如约定基金一旦投资，则过一段时间后上市公司应向基金收购该投资，或者在基金退出时拥有优先购买权等。其退出时的收购作价安排足以保证优先级LP的出资本金安全和获取约定收益。
请注意：上述分析只是一般性的讨论，具体情况还应个案分析，不能认为不满足上述条件中的部分条件，就一定可以不将该并购基金纳入上市公司的合并报表范围。
如果认为上市公司能够控制该基金，则应将该基金及其所控制的被投资企业纳入上市公司的合并报表范围。在该上市公司的合并报表层面，对于优先级LP的出资和约定收益，即使其由第三方（如本案例中上市公司的大股东）而不是上市公司本身提供担保，也应当列报为负债；应支付给优先级LP的投资回报应确认为利息支出。其原因是此类优先级LP的出资额不论在该基金自身的报表中，还是在作为该基金的控制方的上市公司的合并报表中，都满足《企业会计准则第 37 号——金融工具列报（ 2014 年修订）》第二章所规定的金融负债定义和确认条件。
如果确实是需要纳入合并报表的情形，则在合并报表层面计算归属于优先级LP和GP的权益（属于负债）时，不可以简单地按照合伙企业权益总额乘以出资比例计算，而应根据合伙协议中的收益分配条款按顺序计算各类合伙人应得的管理费、业绩报酬和收益金额。

提问人：晴海 时间：2017-01-12 22:53:56
请教陈版以下几个问题： 1 、如果满足上述控制的条件，则视同100%控股基金吗？则上市公司按100%的比例将基金公司的合并报表纳入合并范围吗？ 2 、上市公司个别报表在其他非流动资产科目核算该项投资？按成本法核算？ 3 、假设约定基金期限为 10 年，前 7年投资期，后 3 年退出期，优先级LP出资满 3 年后上市公司可提出收购其份额，按上述处理方法，优先级LP及GP的出资在合并报表应列报为负债，那具体应列报在什么负债项目呢？ 4 、合并报表层面，优先级LP及GP按合伙协议中的收益分配条款计算的收益列报在财务费用-利息支出吗？对应科目为上述（ 3 ）所用负债科目吗？ 5 、基金个别报表也需将优先级LP及GP的出资列报在负债吗？也需计提收益列报在利息支出吗？ 6 、GP自身对该基金的出资作为可供出售金融资产按成本法核算吗？

回答人：chenyiwei
1 、是，其余合伙人享有的权益在合并报表层面确认为负债；归属于其他合伙人的收益确认为财务费用——利息支出。 2 、是。 3 、其他非流动负债。 4 、是。 5 、是。基金个别报表层面只有最劣后份额可以列报为权益。依据是《企业会计准则第 37 号——金融工具列报（ 2014 年修订）》第三章“特殊金融工具的处理”。 6 、可以。

提问人：晴海 时间：2017-02-17 21:39:33
陈版，请问：为什么普通合伙人的出资也要作为负债确认？ 您在上文提到优先级合伙人的出资和收益有其他方担保，作为负债确认。但普通合伙人的出资比例较小，不是固定收益，也没有其他方担保，也要做为负债确认吗？如约定的分配方法如下： 1 ）返还优先级有限合伙人之累计实缴资本加上年化百分之七的收益；（ 2 ）返还劣后级有限合伙人及普通合伙人之累计实缴资本；（ 3 ）利润分配。在根据以上条款进行分配后，如有投资收益余额，（i）[该等金额×（优先级有限合伙人实缴出资总额/全体合伙人实缴出资额总额）×70%]的部分分配给劣后级有限合伙人，（ii）[该等金额×（劣后级有限合伙人和普通合伙人的实缴出资总额之和/全体合伙人实缴出资额总额）×80%]的部分按实缴出资比例分配给劣后级有限合伙人和普通合伙人，（iii）余额部分，即{[该等金额×（优先级有限合伙人实缴出资总额/全体合伙人实缴出资额总额）×30%]+[该等金额×（劣后级有限合伙人和普通合伙人的实缴出资总额之和/全体合伙人实缴出资额总额）×20%]}的金额，分配给普通合伙人。

回答人：chenyiwei
合并报表层面，GP的出资也作为负债处理。因为合伙企业的存续是有期限限制的，到期必须解散清算，即存在一定年限后向相关合伙人支付现金或其他金融资产的现时合同义务，不论金额是否固定或可确定。

提问人：SHU 深海的鱼 时间：2017-11-10 10:44:55
如果是合营或联营，怎么处理，是否应当穿透到基金投资的公司来做长投确认投资收益，那基金公司未使用的资金部分在哪个科目核算？

回答人：chenyiwei
如果对基金本身是具有重大影响或共同控制，则采用权益法核算在基金的权益和损益中所享有的份额。

提问人：zcqcpa 时间：2018-03-29 11:25:53
陈版@chenyiwei ，A有限公司参股成立了一个基金（有限合伙），A公司出资30%，是有限合伙人，基金设立 5 名基金决策委员会，由另一出资60%有限合伙人C委派 3 名，A公司派 1 名，另外 1 名为其他出资人（A公司的关联方）委派，日常重大事项表决为过半数通过确定，基金合伙企业对未上市企业进行投资，对上市公司非公开发行股票投资等。出资按各合伙人实缴出资分别收回，基金定8%的预期收益率，预期内收益按实缴出资比例分配；超过8%的收益，经决策委员会同意可以在普通合伙人和有限合伙人之间进行差异化分配。一般情况下是否可以认为本公司具有重大影响，通过其他非流动资产科目核算，并采用权益法核算在基金的权益和损益中所享有的份额？ 另外通过基金合伙企业设立有限公司B，基金合伙企业占股99%，A公司直接持股1%，这样A公司直接1%加间接持股29.7%共计持股30.7%，B公司不设董事会，执行董事由A公司委派，并为B公司法人代表，B公司重大决策需要股东会决议全体股东全部同意通过，那么A公司对B公司属于共同控制？A公司对B公司投资应计入长期股权投资还是可供出售金融资产？A公司对B公司投资作长期股权投资权益法？ 是否要结合基金和B公司 的投资一并考虑？

回答人：chenyiwei
1 、第一段中基金，如无其他特殊安排，则你的理解合理。 2 、对于B，因为A不控制基金有限合伙企业，所以A最多只有重大影响，不是共同控制需结合具体情况判断有无重大影响。

提问人：zcqcpa 时间：2018-03-29 20:58:32
谢谢陈版，第二个问题，公司虽不能控制基金合伙企业，但考虑到B公司不设董事会，只设执行董事由A公司委派，并且重大决议由股东会全体股东一致通过才有效，由此是否可以确认为共同控制？这样是否可以通过长期股权投资科目核算，并采用权益法？

回答人：chenyiwei
A对B可以有重大影响。因为A对基金只有重大影响，而不是共同控制，所以A对B不是共同控制。

提问人：czwheb 时间：2018-05-15 14:52:47
继续请教，如果是IPO主体作为LP参股基金，或参股设立基金管理人，该管理人作为GP投资基金，是否会构成IPO的障碍

回答人：chenyiwei
不能一概而论，要看该基金的设立目的、IPO发行人对其有无控制、共同控制或重大影响、其会计处理是否存在争议等因素。

提问人：czwheb 时间：2018-05-16 19:56:09
设立的目的是不想以主体与别人合作，以基金的形式投资一些项目，未来项目如果经营的好则收购到主体名下

回答人：chenyiwei
对该基金及其所投资企业的控制权问题估计会引起关注。